【裁判字號】    95,上易,1508
【裁判日期】    951027
【裁判案由】    妨害自由
【裁判全文】
臺灣高等法院刑事判決                95年度上易字第1508號
上  訴  人  臺灣臺北地方法院檢察署檢察官
被      告  甲○○
上列上訴人因被告妨害自由案件，不服臺灣臺北地方法院94年度
易字第1616號，中華民國95年6月27日第一審判決（起訴案號：
臺灣臺北地方法院檢察署93年度偵字第14848號），提起上訴，
本院判決如下：
    主  文
上訴駁回。
    事  實
一、甲○○明知其與乙○○間對於太閒資訊有限公司（設於臺北
    市中山區○○○路○段65巷2弄62號，下稱太閒公司，實際經
    營網咖）之經營權有爭執，仍在法院訴訟中，應循正當合法
    途徑解決爭議，竟與孟懷志（通緝中）基於共同之犯意聯絡
    ，於民國92年12月2日下午3時許（起訴書誤繕為4時許），
    一同前往臺北市中山區○○○路○段65巷2弄62號乙○○現經
    營之網咖內，由甲○○以強暴方式將當時在櫃檯內上班之丙○○強行拉出，讓孟懷志進入櫃檯掌管收銀機，甲○○並控
    制櫃檯出入口，不讓丙○○進入櫃檯，共同妨害丙○○工作
    及乙○○經營之權利，迄於同日下午6時許，經丙○○通知
    乙○○到場並報警處理，孟懷志、甲○○始先後離去（孟懷
    志部分待通緝到案後另結）。
二、案經乙○○、丙○○訴由臺北市政府警察局中山分局報請臺
    灣臺北地方法院檢察署檢察官偵查起訴。
    理  由
一、上揭犯罪事實，業據被告甲○○坦承不諱，核與證人丙○○
    證述：「我受雇乙○○在太閒資訊有限公司當店長，當天甲○○帶孟懷志過來是下午3時許，我進入櫃檯裡面，甲○○
    到櫃檯內，叫孟懷志坐在櫃檯收銀機，當我們的員工說現在
    錢由我來收，有林瑞足可作證。甲○○並且對孟懷志說你從
    現在開始是這家店店長你不准別人靠近收銀機，甲○○與我
    們拉扯，並擋在我與孟懷志中間，孟懷志沒有與我們拉扯。
    甲○○把我從櫃檯內擠出來，阻擋我不讓我進去櫃臺，孟懷
    志從頭到尾甲○○叫他坐在收銀機前收錢。」（93年度偵續
    字第530號卷第66頁）等語相符，並有告訴人乙○○證述：
    「我的房子為了貸款給第三者，但事後第三者把錢拿走，且
    把房屋賣給別人，發生糾紛，柯知道此事後，主動表示要幫
    我處理，要我簽一張太閒資訊的讓渡書給柯，之後他就假戲
    真做，我有告甲○○詐欺、侵占、背信」等語（93年度偵字
    第14 848號卷第85頁），以及共同被告孟懷志供述：「我去
    到現場時，柯已經在櫃檯內與丙○○拉扯」等語（同上偵查
    卷第88頁）可佐。綜上，本件事證明確，被告犯行洵堪認定
    。
二、按行為後法律有變更者，適用行為時之法律。但行為後之法
    律有利於行為人者，適用最有利於行為人之法律，刑法第2
    條第1項定有明文。而被告於犯罪時之刑法第41條第1項前段
    規定：「犯最重本刑為5年以下有期徒刑以下之刑之罪，而
    受6個月以下有期徒刑或拘役之宣告，因身體、教育、職業
    、家庭之關係或其他正當事由，執行顯有困難者，得以1元
    以上3元以下折算1日，易科罰金。」又被告行為時之易科罰
    金折算標準，修正前罰金罰鍰提高標準條例第2條前段（現
    已刪除）規定，就其原定數額提高為100倍折算1日，則本件
    被告行為時之易科罰金折算標準，應以銀元300元折算1日，
    經折算為新臺幣後，應以新臺幣900元折算為1日。惟95年7
    月1日修正公布施行之刑法第41條第1項前段則規定：「犯最
    重本刑為5年以下有期徒刑以下之刑之罪，而受6個月以下有
    期徒刑或拘役之宣告者，得以新臺幣1千元、2千元或3千元
    折算1日，易科罰金。」比較修正前後之易科罰金折算標準
    ，以95年7月1日修正公布施行前之規定，較有利於被告，則
    應依刑法第2條第1項前段，適用修正前刑法第41條第1項前
    段規定，定其折算標準。核被告所為，係犯刑法第304條第
    1項之強制罪，被告與共同被告孟懷志2人就上揭犯行具有犯
    意聯絡及行為分擔，為共同正犯。原審因依刑法第28條、第
    304條第1項、修正前第41條第1項前段，罰金罰鍰提高標準
    條例第1條前段、第2條規定，並審酌被告犯後於坦承犯行，
    犯後態度尚可，及參酌被告與告訴人乙○○間原有經營權爭
    執之犯罪動機、犯罪時所受之刺激、犯罪之手段、生活狀況
    、品行、智識程度、犯罪所生之危險及損害等一切情狀，以
    被告甲○○共同以強暴妨害人行使權利，處拘役50日，如易
    科罰金，以300元折算1日。其認事用法，洵無不當，量刑亦
    屬妥適，檢察官上訴指摘原判決量刑過輕，非有理由，且被
    告等行為後，刑法第41條第1項前段之規定，業於94年1月7
    日修正公布刪除，並於95年7月1日施行如前述，原判決雖未
    及比較適用，然上訴本院後，經比較新舊法，行為後之法律
    並非較有利於行為人，仍應適用行為時法，則原判決適用行
    為時法即無不當，自不構成撤銷之原因，本件上訴為無理由
    ，均應予駁回。
三、被告合法傳喚，無正當之理由不到庭，爰不待其陳述，逕行
    判決。
據上論斷，應依刑事訴訟法第368條、第371條，判決如主文。
本案經檢察官沈世箴到庭執行職務。
中    華    民    國    95    年    10    月    27    日
                  刑事第八庭審判長法  官  鄭文肅
                                  法  官  陳國文
                                  法  官  江國華
以上正本證明與原本無異。
不得上訴。
                                  書記官  陳玉嬋
中    華    民    國    95    年    10    月    30    日
附錄法條：
中華民國刑法第304條
（強制罪）
以強暴、脅迫使人行無義務之事或妨害人行使權利者，處 3 年以
下有期徒刑、拘役或 3 百元以下罰金。
前項之未遂犯罰之。


司法院資訊處製作；財團法人民間司法改革基金會備份。
